臺灣新竹地方法院刑事裁定
110年度聲判字第27號
聲  請  人  羅傳燈
即  告訴人          

代  理  人  王銘勇律師
被      告  羅傳仙


上列聲請人因告訴被告毀損案件，不服臺灣高等檢察署檢察長11
0年度上聲議字第5100號駁回再議之處分（原不起訴案號：110年
度偵字第5327號），聲請交付審判，本院裁定如下：
    主    文
聲請駁回。
    理    由
一、聲請交付審判意旨詳如刑事聲請交付審判狀及補充理由狀所
    載（附件）。
二、按告訴人不服上級法院檢察署檢察長或檢察總長認再議為無
    理由而駁回之處分者，得於接受處分書後10日內委任律師提
    出理由狀，向該管第一審法院聲請交付審判；法院認交付審
    判之聲請不合法或無理由者，應駁回之，刑事訴訟法第258
    條之1第1項、第258條之3第2項前段分別定有明文。經查，
    聲請人即告訴人於民國110年7月5日收受臺灣高等檢察署駁
    回再議處分書後，由聲請人委任律師具狀於聲請交付審判之
    十日不變期間內聲請交付審判，於110年7月15日繫屬本院乙
    情，業據本院調閱臺灣高等檢察署110年度上聲議字第5100
    號卷宗核閱無誤，並有刑事聲請交付審判狀上本院收文章戳
    在卷為憑，是本件聲請人聲請交付審判程序為合法，合先敘
    明。
三、次按刑事訴訟法第258條之1規定，告訴人不服前條之駁回處
    分者，得於接受處分書後10日內委任律師提出理由狀，向該
    管第一審法院聲請交付審判。揆其立法意旨，係對於檢察官
    起訴裁量權制衡之一種外部監督機制，法院僅就檢察官所為
    不起訴或緩起訴之處分是否正確加以審查。依此立法精神，
    交付審判審查之範圍不得逾越原告訴之界限，且同法第258
    條之3第3項規定法院就交付審判之聲請裁定前得為必要之調
    查，其調查證據之範圍，自應以偵查中曾顯現之證據為限；
    而同法第260條對於不起訴處分已確定或緩起訴處分期滿未
    經撤銷者得再行起訴之規定，其立法理由說明該條所謂不起
    訴處分已確定者，包括「聲請法院交付審判復經駁回者」之
    情形在內，是前述「得為必要之調查」，其調查證據範圍，
    更應以偵查中曾顯現之證據為限，不得就聲請人新提出之證
    據再為調查，亦不得蒐集偵查卷以外之證據，否則，將與刑
    事訴訟法第260條之再行起訴規定，混淆不清，亦將使法院
    僭越檢察官之職權，而有回復糾問制度之虞。且法院裁定交
    付審判，即如同檢察官提起公訴使案件進入審判程序，是法
    院裁定交付審判之前提，必須偵查卷內所存證據已符合刑事
    訴訟法第251條第1項規定「足認被告有犯罪嫌疑」而檢察官
    應提起公訴之情形，亦即該案件已經跨越起訴門檻，否則，
    縱或法院對於檢察官所認定之基礎事實有不同之判斷，但如
    該案件仍須另行蒐證偵查始能判斷應否交付審判者，因交付
    審判審查制度並無如同再議救濟制度得為發回原檢察官續行
    偵查之設計，法院仍應依同法第258條之3第2項前段之規定
    ，以聲請無理由而裁定駁回。又法院於審查交付審判之聲請
    有無理由時，除認為聲請人所指摘不利被告之事證未經檢察
    官詳為調查或斟酌，或不起訴處分書所載理由違背經驗法則
    、論理法則或其他證據法則者外，不宜率予交付審判。至上
    開所謂聲請人所指摘不利被告之事證未經檢察官詳為調查，
    係指聲請人所提出請求調查之證據，檢察官未予調查，且若
    經調查，即足以動搖原偵查檢察官就事實之認定及處分之決
    定，倘調查結果，猶不足以動搖原事實之認定及處分之決定
    者，即不得率予交付審判，應無待言。
四、復按犯罪事實應依證據認定之，無證據不得認定犯罪事實；
    不能證明被告犯罪者，應諭知無罪之判決，刑事訴訟法第15
    4條第2項、第301條第1項分別定有明文。認定不利於被告 
    之事實，須依積極證據，苟積極證據不足為不利於被告事實
     之認定時，即應為有利於被告之認定，更不必有何有利之
    證 據；認定犯罪事實所憑之證據，雖不以直接證據為限，
    間接 證據亦包括在內，然而無論直接或間接證據，其為訴
    訟上之 證明，須於通常一般之人均不致有所懷疑，而得確
    信其為真 實之程度者，始得據為有罪之認定，倘其證明尚
    未達到此一 程度，而有合理之懷疑存在時，事實審法院復
    已就其心證上 理由予以闡述，敘明其如何無從為有罪之確
    信，因而為無罪 之判決，尚不得任意指為違法，最高法院3
    0年上字第816 號 、76年台上字第4986號判例可參。又刑法
    上之毀損器物罪必有毀損之故意，並因而發生所毀損之物之
    全部或一部喪失效用，始足當之。刑法第354條之毀損罪，
    係以使所毀損之物失其全部或一部效用為其構成要件，所謂
    「毀棄」即毀壞滅棄，使物之本體全部喪失其效用者；稱「
    損壞」即損害破壞，致使物之性質、外形或其特定目的之可
    用性，較原來之狀態有顯著不良之改變，而失其全部或一部
    之效用者；稱「致令不堪用」係指除毀棄損壞物之本體外，
    以其他不損及原物形式之方法，使物之一部或全部喪失其效
    用者而言。
五、本院查：聲請人固認被告未經聲請人同意擅自修剪其父親羅
    有祿於兩造及其他共有人所共有之新竹縣○○鄉○○○段00000地
    號（現為新竹縣○○鄉○○段0000地號）土地道路旁種植之灌木
    圍籬，顯已變更該等灌木圍籬之外觀及生長效用，亦已影響
    該等灌木圍籬之區隔效用，而其父親過世後即由聲請人與其
    兄弟姊妹共同所有該等灌木圍籬之所有權，故被告所為應已
    構成毀損罪云云。惟聲請人亦於警詢時陳稱：該等灌木圍籬
    係做場域之區隔，因其目前較少常住，遂讓其自然生長等語
    （見偵卷第6頁反面），而參諸卷附現場照片（見偵卷第17-
    18頁），告訴人父親所種植之灌木圍籬係生長於路面邊緣，
    且緊鄰公共通行道路，則被告辯稱：伊係該等灌木圍籬坐落
    土地之共有人，因花草凌亂已生長至路面，影響行車安全，
    所以才修剪至胸部高度等語（見偵卷第9頁反面），顯係基
    於車輛往來通行安全之考量而修剪樹木，被告所辯，尚非無
    據，況據現場照片及聲請人提出之灌木圍籬修剪後之照片所
    示（見偵卷第17-18、30頁），被告修剪後之灌木圍籬狀態
    亦未有何影響到該等灌木圍籬之區隔效用。聲請人固又指稱
    ：被告僅修剪一側之灌木圍籬，另一側則未修剪云云（見本
    院卷第67頁、偵卷第30頁），惟縱被告僅修剪一側之灌木圍
    籬，亦無影響到該等灌木圍籬之區隔效用。再者，被告修剪
    後之灌木圍籬外觀平整仍附著於土地上，亦未損及主要枝幹
    、樹葉亦未壞死，亦有現場照片可稽，核與被告辯稱：伊修
    剪至胸部高度，截面平整以美觀為主，並無雜亂樣態等語相
    符，從而，被告上開修剪行為既無礙於該等灌木圍籬之美觀
    ，亦未影響該等灌木圍籬之生命延續，均未因被告之修剪致
    樹葉或枝幹枯死失其生長效用，實難認該等灌木圍籬已達不
    堪使用喪失效用之程度，被告所為實與刑法第354條毀損罪
    之犯罪構成要件有間。又聲請人迭指該等灌木圍籬及其內之
    紅色鐵皮房舍為其父親羅有祿基於早年與其他兄弟口頭協議
    之分管約定後興建及種植，被告並無權修剪云云，然被告前
    揭修剪舉止既與毀損罪構成要件有間，聲請人此之指陳亦無
    從致被告以毀損罪相繩。
六、綜上所述，原偵查、再議程序認被告犯罪嫌疑不足，分別為
    不起訴處分、駁回再議之處分，核無不當，而聲請人聲請交
    付審判之理由，已經前開不起訴處分書及駁回再議處分書詳
    細論列說明為不起訴處分及駁回再議聲請之理由，復無何違
    背經驗法則、論理法則或其他證據法則之情事。聲請人猶執
    陳詞，指摘不起訴及駁回再議處分為不當，聲請交付審判，
    自無理由，應予駁回。
七、依刑事訴訟法第258條之3第2項前段，裁定如主文。
中    華    民    國   110     年    12    月    30   日
            刑事第九庭  審判長法  官  黃沛文
                              法  官  李建慶
                              法  官  卓怡君
以上正本證明與原本無異。　　　　　　　　　　　　　　　
本裁定不得抗告。　　　　
中　　華　　民　　國　　110 　年　　12　　月　　30　　日
                              書記官  胡家寧